【裁判字號】    98,重訴,57
【裁判日期】    980512
【裁判案由】    清償借款
【裁判全文】
臺灣高雄地方法院民事判決              98年度重訴字第57號
原      告  華南商業銀行股份有限公司
法定代理人  乙○○
訴訟代理人  甲○○
被      告  緯鑫國際有限公司
兼  法  定
代  理  人  丁○○
被      告  丙○○
上列當事人間清償借款事件，經本院於民國98年4 月28日言詞辯
論終結，判決如下：
    主      文
被告應連帶給付原告新臺幣肆佰肆拾萬參仟壹佰柒拾陸元，及自
民國九十七年十二月十六日起至清償日止，按年息百分之五點零
四六計算之利息，暨自民國九十八年一月十七日起至清償日止，
逾期在六個月以內者，按上開利率百分之十；逾期超過六個月部
分，按上開利率百分之二十計算之違約金。
被告應連帶給付原告新臺幣參佰捌拾萬玖仟肆佰壹拾陸元，及自
民國九十七年十二月十六日起至清償日止，按年息百分之五點零
四六計算之利息，暨自民國九十八年一月十七日起至清償日止，
逾期在六個月以內者，按上開利率百分之十；逾期超過六個月部
分，按上開利率百分之二十計算之違約金。
被告應連帶給付原告新臺幣參佰壹拾陸萬玖佰貳拾肆元，及自民
國九十七年十二月十六日起至清償日止，按年息百分之五點零八
二計算之利息，暨自民國九十八年一月十七日起至清償止，逾期
在六個月以內者，按上開利率百分之十；逾期超過六個月部分，
按上開利率百分之二十計算之違約金。
被告應連帶給付原告新臺幣參佰玖拾陸萬參仟陸佰元，及自民國
九十七年十二月十六日起至清償日止，按年息百分之七點一三九
計算之利息，暨自民國九十八年一月十七日起至清償日止，逾期
在六個月以內者，按上開利率百分之十；逾期超過六個月部分，
按上開利率百分之二十計算之違約金。
訴訟費用新臺幣拾肆萬柒仟壹佰陸拾捌元由被告連帶負擔。
    事實及理由
一、被告經合法通知，未於言詞辯論期日到場，核無民事訴訟法
    第386 條各款所列情形，爰依原告聲請，由其一造辯論而為
    判決。
二、原告主張：被告緯鑫國際有限公司（下稱緯鑫公司）邀被告
    丁○○、丙○○擔任連帶保證人，於97年2 月29日向原告借
    款二筆各新臺幣（下同）250 萬元，合計500 萬元，借款期
    間均自97年2 月29日起至102 年2 月28日止，約定均按原告
    基準利率加碼年息0.407%計息（起訴時餘欠本金各2,201,58
    8 元，合計為4,403,176 元，應適用之計息利率為年息5.04
    6%）；嗣於97年9 月2 日、97年9 月3 日向原告借款開發國
    內不可撤銷信用狀2 筆各2,476,733 元、2,500,000 元，合
    計4,976,733 元，借款期間分別自97年9 月2 日起至98 年2
    月27日止、97年9 月3 日起至98年3 月2 日止，約定均按原
    告基準利率加碼年息0.407%計息（起訴時分別餘欠本金1,30
    9,416 元、2,500,000 元，合計3,809,416 元，應適用之計
    息利率為年息5.046%）；又於97年5 月20日以購買營業場所
    為由，向原告貸款3,200,000 元，借款期間自97年5 月20日
    起至117 年5 月20日止，約定按原告定儲利率加碼年息2.34
    2%計息（起訴時餘欠本金3,160,924 元，應適用之計息利率
    為年息5.082%）；再於97年6 月5 日向原告借款美金198,24
    0 元以開發國外遠期信用狀，借款期間自97年6 月5 日起至
    97年12月2 日止，約定按原告基準利率加碼年息2.5%計息（
    起訴時逾欠本金美金120,000 元，依1 美元兌換33.03 元之
    匯率計算，相當於3,963,600 元，應適用之計息利率為年息
    7.139%）。雙方並約定任何一宗債務不依約清償本息時，即
    視為全部到期，且就逾期在6 個月以內者，按上開利率10%
    ；逾期在6 個月以上者，按上開利率20% 計算之違約金。詎
    緯鑫公司自97年12月16日起即未按期繳納本息，為此爰依消
    費借貸及連帶保證之法律關係，提起本件訴訟等情。並聲明
    ：除訴訟費用核定外，如判決主文所示。
三、被告未於言詞辯論期日到場，亦未提出書狀作何聲明或陳述
    。
四、按稱消費借貸者，謂當事人一方移轉金錢或其他代替物之所
    有權於他方，而約定他方以種類、品質、數量相同之物返還
    之契約；借用人應於約定期限內，返還與借用物種類、品質
    、數量相同之物；遲延之債務，以支付金錢為標的者，債權
    人得請求依法定利率計算之遲延利息。但約定利率較高者，
    仍從其約定利率；當事人得約定債務人於債務不履行時，應
    支付違約金，民法第474 條第1 項、第478 條前段、第233
    條第1 項及第250 條第1 項分別定有明文。又依民法第202
    條前段規定，以外國通用貨幣定給付額者，債務人得按給付
    時給付地之市價，以中華民國通用貨幣給付之。次按稱保證
    者，謂當事人約定，一方於他方之債務人不履行債務時，由
    其代負履行責任之契約；保證債務，除契約另有訂定外，包
    含主債務之利息、違約金、損害賠償及其他從屬於主債務之
    負擔，民法第739 條、第740 條亦有明定。再按保證債務之
    所謂連帶，係指保證人與主債務人負同一債務，對於債權人
    各負全部給付之責任者而言，此觀諸民法第272 條第1 項規
    定連帶債務之文義即明，亦有最高法院45年台上字第1426號
    判例意旨可資參佐。
五、經查，原告主張之前開事實，業據提出週轉性支出專用授信
    契約書、保證書、授信動撥申請書兼借款憑證、開發國內不
    可撤銷信用狀申請書、匯票承兌付款申請書暨匯票、資本性
    支出專用授信契約書暨授信動撥借款憑證、授信契約書暨保
    證書、網路開發信用狀申請書、進口結匯單暨匯票、進口墊
    貸款分戶卡、國內信用狀交易證證單、放款交易查詢單、定
    儲指數利率變動明細表、基準利率變動明細表、即期匯率查
    詢表、公司登記資料查詢表、公司變更登記事項卡、戶籍謄
    本為憑（見本院卷第7 至22頁、第23頁、第25頁、第26頁、
    第27頁、第28頁、第30至31頁、第32至39頁、第40至54頁、
    第55頁、第58至59頁、第104 頁、第126 至127 頁、第128
    頁、第61頁、第63頁、第64頁、第66頁、第80頁、第81 至
    82頁），經核原告主張與前開證據相符，應屬可採。又被告
    丁○○、丙○○為緯鑫公司向原告借款之連帶保證人，並於
    授信契約書及保證書上連帶保證人欄用印蓋章，觀諸授信契
    約書、保證書記載至明（見本院卷第20頁、第52頁、第24頁
    、第54頁），揆諸前引說明，被告丁○○、丙○○自應就各
    該借款對原告負全部給付之責。從而，原告本於消費借貸及
    連帶保證之法律關係，請求被告連帶給付如主文第1 項所示
    之本金、利息及違約金，為有理由，應予准許。
六、本件係原告全部勝訴，其繳納之第一審訴訟費用147,168 元
    ，應由被告連帶負擔。
據上論結，原告之訴有理由，依民事訴訟法第385 條第1 項前段
、第85條第2 項、第87條第1 項，判決如主文。
中    華    民    國    98    年    5     月    12    日
                  民事第五庭  法  官  賴文姍
正本係照原本作成。
如不服本判決，應於送達後20日內，向本院提出上訴狀並表明上
訴理由，如於本判決宣示後送達前提起上訴者，應於判決送達後
10日內補提上訴理由書（須附繕本）。
中    華    民    國    98    年    5     月    12    日
                              書記官  林秀珍


司法院資訊處製作；財團法人民間司法改革基金會備份。
